臺灣高等法院臺中分院民事判決　95年度訴易字第61號
原　　　告　英屬維京群島商浩宏管理顧問有限公司臺灣分公司
法定代理人　丙○○
訴訟代理人　丁○○
　　　　　　甲○○
被　　　告　乙○○
　　　　　　　　　　　6樓
　　　　　　　　　　　4樓之1.
訴訟代理人　曾耀聰律師
複 代理 人　楊雯齡律師
上列原告因被告背信上訴案件，提起刑事附帶民事訴訟，請求侵
權行為損害賠償事件，經本院刑事庭裁定移送，本院於民國96年
5月2日言詞辯論終結，判決如下︰
    主  文
被告應給付原告新臺幣參萬壹仟玖佰玖拾元，及自民國九十五年
十月十八日起至清償日止按年息百分之五計算之利息。
原告其餘之訴駁回。
訴訟費用由被告負擔百分之三，餘由原告負擔。
    事實及理由
甲、程序方面：按訴狀送達後，原告不得將原訴變更或追加他訴
    ，但擴張或減縮應受判決事項之聲明者，不在此限，民事訴
    訟法第255條第1項第3款定有明文。本件原告原起訴本於侵
    權行為損害賠償請求權，請求被告給付新台幣32,500元本息
    ，於95年10月13日擴張聲明為請求被告給付新台幣4,488,00
    0元本息（見本院95年度附民字第147號案卷第7-10頁），再
    於96年1月9擴張聲明為請求被告給付新台幣6,198,000元本
    息（該份聲明狀誤載日期為95年1月9日，見本院卷第19頁）
    ，於96年2月23日具狀減縮聲明為請求被告給付新台幣1,038
    ,000 元本息（見本院卷第32-34頁，原告聲明狀日期誤載為
    95年2月13日），嗣於96年3月20日再具狀減縮聲明為請求被
    告給付新台幣1,037,582元本息，核屬不變更訴訟標的而擴
    張、減縮應受判決事項之聲明，無庸被告同意，合先明。
乙、實體方面：
一、原告方面：
(一)、聲明：被告應給付原告新臺幣1,037,582元，及自民國95年
    10月18日起至清償日止按年息百分之5計算之利息。
(二)、陳述：
  (1)被告自91年4月29日起任職原告公司擔任國稅稅務規劃部業
　　務顧問，至94年1月5日離職，負責處理境外公司客戶業務及
　  其聯繫等事宜。被告原應通知原告之客戶，將客戶的境外公
    司年費及董事股東變更費用繳於原告註冊代理人帳戶「
    Horwath Management Consultants Limited」，詎被告竟於
    93年12月1日通知客戶「弘翔有限公司」（下稱弘翔公司）
    將其所設立之境外公司「Fu　Hsiang Trading Co.,LTD」之
    註冊年費與董事、股東變更費用共計美金1,200元，匯入自
    己的戶頭「T&J International Linited」，嗣經弘翔公司
    將款項匯入被告指示之戶頭，被告再於93年12月3日以謝婷
    如之名義，將其中200美金入原告指示帳戶「Horwath
    Management Consultants Limited」，作為客戶變更董事、
    股東之費用，並傳真給原告，要求原告變更董事及股東，並
    將其餘美金1,000元侵占入己中飽私囊，事後被告及弘翔公
    司均未將該美金1,000元匯給原告，而係由原告代墊該美金
    1,000元，該美金1,000元包含原告代客戶繳交當地政府規費
    、原告公司秘書費及原告之利潤在內，是原告因而受有1,00
    0美金之損失，以匯率31.99換算為新台幣31,990元（計算式
    ：1000×31.99= 31990）。
  (2)訴外人昌公司主觀上認定係委任告公司辦理境外公司設立
    登記事宜，其設立登記費用亦為美金1,000元，扣除應繳納
    境外政府之規費及其他成本後，原告預期可得利潤為美金
    800元，被告身為原告公司之受僱人，本應克盡職責為原告
    公司創造業績，竟私下以自己名義另設立與原告公司經營相
    同業務之特結公司，而將原屬原告客戶之昌公司擅自撂奪
    為特結公司之客戶，致原告受有預期可獲得之利益約美金
    800元，以匯率31.99換算為新台幣25,592元（計算式：800
    ×31.99=25592）。
　(3)原告公司自西元1993年起經營代理客戶設立境外公司業務，
    依歷年來客戶設立境外公司之存續率約為85%估算，每家境
    外公司之存續期間約為6年，原告每年代理客戶繳納年費之
    服務利潤為新台幣15,000元，故被告撂奪客戶弘翔、昌公
    司，致原告受有6年服務利潤損失即每家公司新台幣9萬元，
    合計損失為新台幣18萬元。
　(4)原告公司苦心經營15年來，兢兢業業且誠信負責的態度，在
    業界早已享有盛名，如今因被告惡意的背信行為，確實已造
    成客戶對原告公司的不信任感及種種疑慮，致原告蒙受難以
    估算的損害，是原告請求被告賠償原告所受的商譽損失新台
    幣80萬元。
　(5)以上合計原告損失為1,037,582元（計算式：31990+25592+
    180000+800000=0000000）。
二、被告方面：
(一)、聲明：駁回原告之訴。
(二)、陳述：
　(1)被告當初向弘翔公司收取美金1,200元，係作為該公司變更
  　股東及年費之用，該美金1,200元中，被告已給付原告公司
    美金200元，至於其他美金1,000元，被告則已匯還弘翔公司
    ，而此項業務，後來原告公司已與弘翔公司達成協議，仍由
    原告公司為弘翔公司辦理，被告並未再收取任何費用，難謂
    原告公司有何損害。
  (2)原告主張被告另有與原告公司其他客戶即弘翔公司以外之公
    司往來，然此部分並非被告在刑事案件中被訴之犯罪事實，
    原告在刑事附帶民事訴訟中附帶提起此項起部分，顯然不合
    法。且原告主張亦非事實。
  (3)否認原告財產上或商譽上有受到任何損害。
  (4)同意本件損害賠償金額由美金換算成新台幣之匯率為31.99
    元。
三、原告請求被告給付美金1,000元即新台幣31,990元、商譽損
    失80萬元本息部分：
(一)、經查，被告自91年4月29日起任職原告公司擔任國稅稅務規
    劃部業務顧問，至94年1月5日離職，負責處理境外公司客戶
    業務及其聯繫等事宜。被告原應通知原告之客戶，將客戶的
    境外公司年費及董事股東變更費用繳於原告註冊代理人帳
    戶「Horwath Management Consultants Limited」，詎被告
    竟於93年12月1日通知客戶「弘翔有限公司」（下稱弘翔公
    司）將其所設立之境外公司「Fu　Hsiang Trading Co.,LTD
    」之註冊年費與董事、股東變更費用共計美金1,200 元，匯
    入自己的戶碩「T&J International Limited」，嗣經弘翔
    公司將款項匯入被告指示之戶頭，被告再於93年12月3日以
    謝婷如之名義，將其中200美金入原告指示帳戶「Horwath
    Management Consultants Limited」，作為客戶變更董事、
    股東之費用，並傳真給原告，要求原告變更董事及股東，並
    將其餘美金1,000元侵占入己中飽私囊，事後被告及弘翔公
    司均未將該美金1,000元匯給原告，而係由原告代墊該美金
    1,000元，該美金1,000元包含原告代客戶繳交當地政府規費
    、原告公司秘書費及原告之利潤在內，是原告因而受有1,00
    0美金之損失，以匯率31.99換算為新台幣31,990元（計算式
    ：1000×31.99= 31990）之事實，有勞工保險卡、職工離職
    單、委任書、匯款指示、中國國際商業銀行匯款水單、華僑
    銀行匯款水單、聲明書、指示成立公司資料、變更指示書、
    股票證明、繳交年費之收據、中華民國駐聖克里斯多福大使
    （94）NO.668認證書等影本、及「T&J International
    Limited」公司基本資料查詢等各一份在本院依職權調閱之
    本院95年度上易字第654號刑事案卷全卷可稽（見台灣台中
    地檢署94年發查字第1557號案卷第6-11頁、同署94年他字第
    1344號案卷第26、54-58頁、同署94年度偵字第18186號案卷
    第13-15頁、台灣台中地方法院95年度易字第39號案卷第31
    、32頁），並經證人即弘翔公司總經理施明和在前開刑事案
    件偵查中證稱：「（問：是否認識乙○○？）是的。曾經因
    我要處理外匯，要變更名字，所以我打電話給『英屬維京公
    司』，他們公司便派乙○○來處理。」、「（問：處理經過
    ？）當時我的工作很忙，我是要我的會計來辦，我們委託維
    京公司處理，我看過文件後，會計說沒有問題，我就簽名，
    因為上面也都是英文，我也看不懂，所以我都是按照他們公
    司說的去簽名、匯款」、「（問：有無個別委任乙○○？）
    沒有」、「（是否你簽名？〔提示委任書〕）這是我的簽名
    沒錯。當時他們拿來的文件，我都是交給我們的會計看，然
    後說要簽名的部分我就簽名，這份委託書我沒有特別注意看
    過。在我的認知，我應該是跟維京公司在交易，不是與乙○
    ○個人」等語（見上開94年他字第1344號案卷第37、38頁）
    ，在台灣台中地院95年度易字第39號刑事案件審理中亦證稱
    : 「（問：是示答辯二狀證物五〔按即上開第39號刑事案卷
    第95、96頁〕這兩份委任書是否你簽署？）是的，是我要變
    更股東、董事登記，我簽了好多張，因為上面是英文的，我
    不懂英文，我就問公司會計有無問題，會計說沒有問題，所
    以我就全部簽名」、「我請乙○○所屬的公司來辦理變更登
    記」等語（見上開第39號刑事案卷第77、78頁），證人即為
    弘翔公司辦理稅務相關事宜之鍾束貞在偵查中亦證稱：「當
    時因為施明和公司〔按即弘翔公司〕的會計剛到任，對業務
    還不熟，所以會計打電話找維京公司，打一次沒有連絡到，
    所以他找我幫忙連絡。我打了幾次電話給維京公司後，乙○
    ○主動連絡，說他是維京公司負責此項業務的人」、「他〔
    按指乙○○〕是拿維京公司的名片過來的」、「（問：依你
    認知，乙○○是否以維京公司的名義來的？）是的。我認為
    是的」等語（見上開第1344號案卷第47、48頁），另在台灣
    台中地方法院審理95年度訴字第39號刑事案卷審理中證稱：
    「（你是否認識被告乙○○？）認識，我是要辦理弘翔公司
    境外董事、股東變更時認識。當時要變更時負責人生病，會
    計又剛到任，施明和拜託我打電話與浩宏公司聯絡，浩宏公
    司是一個女職員接聽電話，我不知道她的名字，後來乙○○
    就與我電話聯絡，我與乙○○約時間，由乙○○到弘翔公司
    」、「（乙○○與你聯絡有無表明身分？）他拿名片給我是
    浩宏公司的」、「弘翔公司委任浩弘公司辦理變更登記」等
    語（見上開第39號案卷第75頁）。另證人即曾於93年1月起
    至94年2月份止在浩宏公司擔任國際稅務規劃部顧問之施美
    嘉在上開第39號刑事案件審理中亦證稱：「（你原來的職務
    與被告〔按指張凱程，下同〕是否相同，都是做稅務規劃顧
    問？）是的，但是被告的層級比較高，負責的範圍類似，只
    是被告的職務是副總監，但不是部門的主管，只是因為業務
    比較好才升上副總監」、「（問：客戶與浩弘公司接洽租稅
    規劃時，是否由租稅規劃顧問代表浩宏公司與客戶接洽？）
    是的，包括變更時客戶也會跟我們諮詢，幾乎每天都要外出
    拜訪客戶，客戶的費用都是由公司直接收取不會經過我們」
    、「（問：你們顧問是否會傳真這種匯款指示給客戶？）不
    會，是由業務助理傳真，是業務助理的獨立作業流程」等語
    （見上開第39號刑事案卷第58-60頁）。證人即自89年10月
    起至92年10月止擔任浩宏公司業務顧問之方文棋在上開第39
    號刑事案件審理中證稱：「（問：你任職浩宏公司期間你會
    將浩宏公司原本的客戶介紹給其他公司或你自己接受委任？
    ）不太可能，我自己也從來沒有過，因為客戶找我們就是針
    對浩宏公司」、「（問：你在浩宏公司擔任顧問時是否曾經
    以自己名義與客戶簽定文件？）都是以公司名義與客戶簽簽
    委託註冊，公司有制式的委託文件」等語（見上開第39號刑
    事案卷第72、73頁），綜上，足認本件係由弘翔公司之施明
    和透過鍾束貞代為聯繫，委請原告公司辦理境外公司「Fu
    Hsiang Trading Co.,LTD」之董事、股東變更等事宜，惟被
    告知悉後，主動與鍾束貞聯絡，是被告明知弘翔公司係欲委
    託原告公司辦理境外公司之董事、股東變更等事宜，竟違反
    原告公司規定，擅自以其個人名義與弘翔公司訂立委任書、
    授權被告個人代為辦理該境外公司之董事、股東變更等事宜
    ，又違反原告公司規定，擅自指示施明和將該境外公司董事
    、股東變更費用及年費合計美金1,200元匯至其設立之「T&J
    International Limited」特結公司帳戶，事後僅匯美金200
    元到原告公司帳戶，其餘美金1,000元則未匯予原告公司，
    而係由原告代墊該美金1,000元，其就美金1,000元部分顯有
    為自己不法利益之意圖，且已違背其受原告公司委任處理該
    境外公司董事、股東變更事宜之任務，致原告公司之利益受
    有損害，被告所為，自已構成刑法第342條第1項背罪。被告
    因而經台灣台中地方法院刑事庭以95年度易字第39號刑事判
    決判處有期徒刑2月，並經本院刑事庭以95年度上易字第654
    號刑事判決駁回被告之上訴確定，有上開本院95年度上易字
    第654號刑事案件全卷可稽，原告主張被告有上開侵權行為
    ，致其受有美金1,000元之損害，堪信為真。被告辯稱原告
    公司並未受到任何損害，及其已將美金1,000元匯還予弘翔
    公司等語，惟被告係將美金1,000元匯還弘翔公司，而非匯
    還原告公司，原告公司所受美金1,000元之損害並未受到彌
    補，是被告抗辯原告並未受到損失等語，自屬無據。
(二)、按「因故意或過失，不法侵害他人之權利者，負損害賠償責
    任」，民法第184條第1項前段定有明文。被告因背信行為不
    法侵害原告之利益，既經認定，被告自應負賠償責任。從而
    ，原告本於侵權行為損害賠償請求權，請求被告給付新台幣
    31,990元（兩造同意依匯率31.99元換算1,000美元為新台幣
    31,990元。計算式為：1000×31.99= 31990）及自起訴狀繕
    本送達翌日即95年10月18日起至清償日止，按年息百分之5
    計算之利息，為有理由，應予准許。
(三)、再按原告主張因被告背信行為，致其受有商譽損害80萬元部
    分，則為被告否認，原告自應就其商譽受有損害一節負舉證
    責任。惟查，原告迄未能舉證證明其受有商譽損害，是其此
    部分主張，自難採信。從而，原告依侵權行為損害賠償請求
    權，請求被告給付其商譽損害80萬元本息，自屬無據，應予
    駁回。
四、原告請求被告賠償昌公司設立及變更費25,592元、弘翔公
    司六年年費9萬元、昌公司6年年費9萬元部分：
(一)、按因犯罪而受損害之人，於刑事訴訟程序得附帶提起民事訴
    訟，對於被告及依民法負賠償責任之人，請求回復其損害，
    刑事訴訟法第487條第1項定有明文。惟按「附帶民事訴訟之
    判決，應以刑事訴訟判決所定之事實為據。」，刑事訴訟法
    第五百條前段亦有明文，是提起附帶民事訴訟得請求回復之
    損害，以因被告被訴犯罪事實所生之損害為限，否則縱令得
    依其他事由提起民事訴訟，亦不得在刑事訴訟程序中附帶為
    此請求，合先明。
(二)、經查，被告固因犯背信罪經台灣台中地方法院以95年度訴字
    第39號、本院95年度上易字第654號刑事判決有罪確定，惟
    該刑事判決係以被告違背原告公司規定，以個人名義與弘翔
    公司簽訂委任書，並指示弘翔公司之施明和將美金1,200元
    匯入其自己之特結公司帳戶，且僅將其中之美金200元匯予
    原告，其餘美金1,000元則未匯予原告，致原告受有美金1,0
    00元之損害，業詳前述。至於原告主張被告撂奪其公司客戶
    昌公司，致原告受有如代理該公司辦理設立登記預期應得
    利潤美金800元（折合新台幣為25,592元）、及撂奪原告公
    司客戶弘翔公司、昌公司，致原告公司受有六年年費損害
    各9萬元部分，則非上開刑事案件認定之犯罪事實範圍，是
    原告提起本件刑事附帶民事訴訟請求被告賠償其此部分所受
    損害，自不合法，應予駁回。
五、綜上所述，被告不法侵害原告之利益新台幣31,990元，既經
    認定，被告自應負賠償責任。從而，原告本於侵權行為損害
    賠償請求權，請求被告給付新台幣31,990元，及自起訴狀繕
    本送達翌日即95年10月18日起至清償日止按年息百分之5計
    算之利息，為有理由，應予准許。逾上開金額之請求，為無
    理由，應予駁回。
六、本件事證已臻明確，兩造其餘攻擊防禦方法及舉證，經審核
    後認對判決結果不生影響，不予一一論列，併予明。
據上論結，本件原告之訴為一部有理由，一部無理由，依民事訴
訟法第79條但書，判決如主文。
中　　華　　民　　國　　96　　年　　5 　　月　　16　　日
                  民事第六庭    審判長法　官  袁再興
                                      法　官  盧江陽
                                      法　官  陳賢慧
以上正本係照原本作成。
不得上訴。
                                      書記官  金珍華
中　　華　　民　　國　　96　　年　　5 　　月　　17　　日
                                                      Ｍ
